【裁判字號】    90,訴,982
【裁判日期】    900508
【裁判案由】    給付價金
【裁判全文】
臺灣臺中地方法院民事判決  九十年度訴字第九八二號
    原      告  乙○○
                送達代收人  丙.
    被      告  甲○○
右當事人間給付價金事件，本院判決如左：
    主      文
原告之訴駁回。
訴訟費用由原告負擔。
    事      實
甲、原告方面：
  一、聲明：被告應給付原告新台幣（下同）七十萬元，及自民國八十九年十二月二
      十三日起算（原請求自八十八年一月五日起算，其後減縮為自本件支付命令聲
      請狀送達翌日即八十九年十二月二十三日起算）至清償日止，按年息百分之五
      計算之利息。
  二、陳述：原告與被告於民國八十七年十一月間簽訂不動產買賣契約書，約定被告
      將所有坐落台中市○○區○○街五三六之二號十樓房屋及編號Ｂ１＃２６６及
      Ｂ２＃２０５之車位二個（下稱系爭房屋）出賣予原告，買賣價款合計六百八
      十萬元，原告並已給付定金七十萬元。惟原告於付定金時，有向被告提及房屋
      有瑕疵之事，被告也口頭承諾代為修繕，事後卻藉故拖延，原告乃於八十八年
      二月六日寄發存證信函促請被告修繕，被告仍拒不處理，原告始不願依約再付
      款及辦理過戶手續。其後原告於九十年一月十一日寄發存證信函請求被告依債
      之本旨給付，將系爭房屋之所有權移轉予原告，原告竟稱已將系爭房屋之所有
      權移轉予第三人。本件被告已向原告收取定金七十萬元，自當依約誠信履行，
      於兩造契約未解除前，竟擅將系爭房屋之所有權移轉予第三人，顯已給付不能
      ，為此請求判決如聲明所示。
  三、證據：提出不動產買賣契約書影本一份及存證信函影本二份為證。
乙、被告方面：
  一、聲明：如主文所示。
  二、陳述：原告購買系爭房屋之前，曾實地履勘了解該屋（成屋）現況，兩造始簽
      訂不動產買賣契約書，原告並當場付定金五萬四千一百四十四元，原告復於五
      日內無異議付足簽約金七十萬元（扣除前項定金）。又依兩造買賣契約書第三
      條第二款及第四條之約定，兩造應於八十八年一月五日辦理所有權移轉登記手
      續，原告應同時給付價金四十萬元予被告。原告逾期未履行，被告即多次通知
      並於八十八年二月三日寄發存證信函予原告希原告履約，然原告仍不履行契約
      ，被告乃於八十八年二月十日寄發存證信函向原告解除買賣契約，故原告所稱
      被告拒未辦理所有權移轉云云，顯與事實不符。又原告於八十八年二月六日寄
      發存證信函予被告之前，從未向被告提及系爭房屋有瑕疵之事，被告亦未承諾
      代為修繕，且依兩造契約，被告並無代為修繕之義務。本件係原告違約，乃因
      可歸責原告而未能履約，依民法第二百四十八條及第二百四十九條第二款（誤
      載為第二項）規定，原告對所繳定金不得主張返還。
  三、證據：提出不動產買賣契約書影本一份及存證信函影本二份為證。
    理      由
一、原告主張兩造於八十七年十一月間簽訂不動產買賣契約書，約定被告將所有坐落
    台中市○○區○○街五三六之二號十樓房屋及編號Ｂ１＃２６６及Ｂ２＃２０５
    之車位二個（下稱系爭房屋）出賣予原告，原告並已給付定金七十萬元。因被告
    拒不代為修繕系爭房屋之瑕疵，原告始不願依約再付款及辦理過戶手續。事後被
    告竟擅將系爭房屋之所有權移轉予第三人，顯已給付不能，為此請求被告返還定
    金七十萬元及法定遲延利息。被告則以：兩造簽約後，原告已依約付足簽約金七
    十萬元，依約兩造應於八十八年一月五日辦理所有權移轉登記手續，原告應同時
    給付價金四十萬元予被告，原告逾期未履行，被告即多次通知原告履行，原告均
    置之不理，被告乃依法沒收該筆七十萬元之定金等語置辯。
二、本件兩造係於八十七年十一月間簽訂不動產買賣契約書，約定被告將系爭房屋出
    賣予原告，原告並已給付簽約金即定金七十萬元予被告，其後原告因故拒不依兩
    造買賣契約書第三條第二款及第四條之約定，於八十八年一月五日協同辦理所有
    權移轉登記手續，及給付價金四十萬元予被告，被告乃將該筆七十萬元之定金沒
    收等事實，為兩造所不爭執，復據兩造提出本件買賣契約書為證，自堪信為真實
    。是兩造有爭執者係被告得否依民法第二百四十九條第二款之規定沒收該筆七十
    萬元之定金。
三、按定金，除當事人另有訂定外，適用左列之規定：契約因可歸責於付定金當事人
    之事由，致不能履行時，定金不得請求返還，民法第二百四十九條第二款定有明
    文。經查本件原告主張於八十七年十一、二月間付清定金七十萬元予被告時，有
    向被告提及房屋有瑕疵之事，被告也口頭承諾代為修繕，事後卻藉故拖延，原告
    始不願依約於八十八年一月五日再付款及協同辦理過戶手續，因非可歸責於原告
    ，故被告不得沒收該筆七十萬元之定金云云，惟為被告所否認，並以前揭情詞置
    辯。而原告固提出存證信函二份為證，惟該二份存證信函僅能證明原告曾於八十
    八年二月六日發函促請被告修繕，及於九十年一月十一日發函請求被告辦理過戶
    手續之事實，尚難據以證明系爭房屋確有瑕疵及被告未依承諾代為修繕。另原告
    於本院九十年四月二十四日言詞辯論時自承：「我在簽約買屋時有到現場看過，
    那時就有發現本件房屋（有）．．．（等瑕疵），但我於八十七年十一月間簽約
    時並沒有向被告反應，過了幾天，我在付六十幾萬元定金時有向他提到，他說沒
    有問題，後來他就不理我．．．，但當時只有我和被告在場，我沒有辦法證明」
    等語，是原告既未能提出確切之證據以實其說，則原告主張因系爭房屋有瑕疵及
    被告承諾代為修繕後卻藉故拖延，因非可歸責於原告，故被告不得沒收該筆七十
    萬元之定金云云，應屬無據。本件既係原告無故拒不依兩造買賣契約書第三條第
    二款及第四條之約定，於八十八年一月五日協同辦理所有權移轉登記手續，及給
    付價金四十萬元予被告，乃因可歸責於原告之事由，致本件買賣契約不能履行，
    依民法第二百四十九條第二款之規定，原告自不得請求返還該筆七十萬元之定金
    。
四、從而，原告依買賣契約之法律關係，請求被告應給付原告定金七十萬元，為無理
    由，應予駁回。
五、據上論結，本件原告之訴為無理由，依民事訴訟法第七十八條，判決如主文。
中      華      民      國    九十    年      五      月      八        日
                              臺灣臺中地方法院民事第三庭
~B法      官  許秀芬
右為正本係照原本作成
如不服本判決，應於判決送達後二十日內，向本院提出上訴狀。
中      華      民      國    九十    年      五      月      八        日
~B法院書記官


司法院資訊處製作；財團法人民間司法改革基金會備份。
